臺灣新北地方法院行政訴訟判決
                                      111年度交字第109號

原      告  王得芳
訴訟代理人  王豪  
被      告  交通部公路總局臺北區監理所

代  表  人  梁郭國（所長）

訴訟代理人  吳叔蓉             
上列當事人間因交通裁決事件，原告不服被告民國111年1月12日
 北監花裁字第44-CJ0000000號裁決，向本院提起行政訴訟，本
院判決如下：
    主  文
一、原告之訴駁回。
二、訴訟費用新臺幣300元由原告負擔。
    事實及理由
一、爭訟概要：
    緣原告所有之車牌號碼000-0000號自用小客車（車籍地：○○
    縣○○市，下稱系爭車輛），於民國（下同）110年11月5日18
    時4分許，經駕駛而行經新北市土城區臺65線（南向）12公
    里路段（快速公路）時，由內側車道跨越禁止變換車道線而
    變換至外側車道，而有「行駛快速公路未依標線指示行車」
    之違規事實，經民眾於同年月6日檢具行車紀錄器錄影資料
    向警察機關檢舉，嗣經新北市政府警察局土城分局查證屬實
    ，乃於110年11月23日填製新北市政府警察局新北市警交大
    字第CJ0000000號舉發違反道路交通管理事件通知單對系爭
    車輛之車主（即原告）予以舉發，記載應到案日期為111年1
    月7日前（於110年11月26日合法送達原告），並於110年11
    月23日移送被告處理，原告於110年12月11日委由其子王豪
    透過「監理服務網申訴平台」系統陳述不服舉發（未依道路
    交通管理處罰條例第85條第1 項之規定辦理歸責實際駕駛人
    事宜）。嗣被告認系爭車輛經駕駛而有「行駛快速公路未依
    標線指示行車」之違規事實，乃依道路交通管理處罰條例第
    33條第1項第12款、第63條第1項（第1款）及違反道路交通
    管理事件統一裁罰基準表等規定，以111年1月12日北監花裁
    字第44-CJ0000000號違反道路交通管理事件裁決書（下稱原
    處分），裁處系爭車輛之車主（即原告）罰鍰新臺幣（下同
    ）3,000元，並記違規點數1點。原告不服，遂提起本件行政
    訴訟。
二、原告起訴主張及聲明：
（一）主張要旨：
   1、因閃避救護車，不得已情況下，未依照標線行車，卻因此
      遭其他車輛檢舉，向○○監理站提出申訴，要我自行舉證，
      但是被檢舉日期為110年11月6日，我收到紅單時間為110
      年11月26日，已經過20日以上，行車紀錄器已經被新檔案
      覆蓋，故無法舉證自清，檢舉人僅僅以片段檢舉，無分辨
      當時情形之常識及路況，且檢舉日與收到紅單日期確實過
      久，此裁決處分實不公允。
   2、系爭車輛變換車道當下，駕駛人誤以外側車道之車輛要讓
      系爭車輛切入，待切入時始發現已變成雙白線。
（二）聲明：原處分撤銷。
三、被告答辯及聲明：
（一）答辯要旨：
   1、經檢視舉發機關所附檢舉影像，時間00：00：1，違規車
      輛出現內側車道，接著打右側方向燈並跨越左白實線插入
      連貫行進中之車輛間，00：00：06變換車道完成。00：00
      ：05至影片結束，內側車道尚有2輛黑色自用小客車續行
      前進。觀系爭車輛變換車道完成後，其後續行的2輛自小
      客車，似未有特別加速之行為，倘其後有救護車駛近，一
      般駕駛人若認外側車道無避讓空間，定會加速行駛至前方
      ，待外側車道有避讓空隙時方變換車道，以讓救護車通行
      。況系爭車輛行駛於檢舉人車輛前方僅約1個車身距離，
      系爭車輛之駕駛人若能知曉原行駛車道後方有救護車駛近
      ，檢舉人亦當知曉(2車車窗都緊閉，位於前方系爭車輛能
      聽到救護車警鳴器聲響，後方檢舉人亦應能聽到)，但檢
      舉影像中完全未有救護車之聲響。又檢視Google地圖，該
      臺65線南向12公里處內側車道係銜接國道三號北上之車道
      (中和靠左)，外側車道係接國道三號南下之車道(土城靠
      右)，且自違規地點直至前方約12.4公里處皆為雙白實線
      ，系爭車輛之駕駛人應係判斷若不於此處(誤判此處可以
      變換車道)變換車道，若繼續前進勢必因禁止變換車道線(
      雙白線)之規制，造成系爭車輛必須往國道三號北上方向
      行進，而無法回到國道三號往南之車道。是以，本案於檢
      舉影像中並無救護車行駛之跡象，系爭車輛當無避讓之需
      要，復因原告無法舉出對自己主張有利之證明，仍應維持
      原裁決。
   2、本案既經舉發機關查證屬實，違規事實應無違誤。系爭車
      輛確有於上揭時、地經駕駛而有「行駛快速公路未依標線
      指示行車」之違規行為，原舉發機關依道路交通管理處罰
      條例第33條第1項第12款規定舉發。本所依道路交通管理
      處罰條例第33條第1項第12款及違反道路交通管理事件統
      一裁罰基準及處理細則第41條第4項、第43條規定裁處「
      罰鍰3,000元，並記違規點數1點」於法應無違誤，故本件
      原告之訴為無理由。
（二）聲明：原告之訴駁回。
四、爭點：
    原告所主張之違規緣由（避讓救護車），是否可採？　
五、本院的判斷：
（一）前提事實：
      爭訟概要欄所載之事實，除原告主張違規緣由係避讓救護
      車外，其餘事實業為原告於起訴狀所不爭執，且有舉發違
      反道路交通管理事件通知單影本1紙、查詢國內各類掛號
      郵件影本1紙、申訴書影本2份、新北市政府警察局土城分
      局110年12月21日新北警土交字第1103732078號函影本1份
      、行車紀錄器擷取畫面3幀、違規示意圖及照片影本1紙、
      案件查詢影本1紙、原處分影本1紙、公路監理電子閘門-
      車號查詢車籍1紙、違規查詢報表影本1紙（見本院卷第53
      頁、第59頁、第63頁、第65頁、第67頁、第75頁、第76頁
      、第79頁、第81頁、第89頁、第95頁、第99頁、第119頁
      、第121頁）、行車紀錄器錄影光碟1片〈勘驗結果如下述〉
      （置於本院卷卷末存置袋）足資佐證，是除原告主張部分
      外，其餘實自堪認定。
（二）原告所主張之違規緣由（避讓救護車），不可採：
   1、應適用之法令：
　　⑴道路交通標誌標線號誌設置規則167條第1項、第2項：
　　　禁止變換車道線，用以禁止行車變換車道。設於交通特別
      繁雜而同向具有多車道之橋樑、隧道、彎道、坡道、接近
      交岔路口或其他認為有必要之路段，並得於禁止變換車道
      處之起點路面，標繪黃色「禁止變換車道」標字。
　　　本標線分雙邊禁止變換車道線及單邊禁止變換車道線兩種
      。雙邊禁止變換車道線，為雙白實線，其線型尺寸與分向
      限制線同；單邊禁止變換車道線，為白實線配合白虛線，
      虛線與實線間隔一○公分，在實線一面之車輛禁止變換車
      道，在虛線一面之車輛允許變換車道。連續禁止變換車道
      路段，其間隔不足一二○公尺者，得視需要啣接設置之。
    ⑵道路交通管理處罰條例：
　　　①第7條之1：
        對於違反本條例之行為者，民眾得敘明違規事實或檢具
        違規證據資料，向公路主管或警察機關檢舉，經查證屬
        實者，應即舉發。但行為終了日起逾七日之檢舉，不予
        舉發。
      ②第33條第1項第12款、第6項：
        汽車行駛於高速公路、快速公路或設站管制之道路，不
        遵使用限制、禁止、行車管制及管理事項之管制規則而
        有下列行為者，處汽車駕駛人新臺幣三千元以上六千元
        以下罰鍰：
　　　　十二、未依標誌、標線、號誌指示行車。
　　　　第一項之管制規則，由交通部會同內政部定之。
      ③第63條第1項第1款：
   　   汽車駕駛人有下列各款所列條款之一者，除依原條款處
        罰鍰外，並予記點：
　　　　一、有第三十三條第一項、第二項、第三十八條第一項
            、第四十條、第四十五條、第四十七條第一款至第
            三款、第四十八條、第四十九條或第六十條第二項
            第一款、第二款情形之一者，各記違規點數一點。
    ⑶高速公路及快速公路交通管制規則：
      ①第1條：
        本規則依道路交通管理處罰條例第三十三條第六項規定
        訂定之。
　　　②第11條：
　　　　汽車在行駛途中，變換車道或超越前車時，應依標誌、
        標線、號誌指示，並不得有下列情形：（略）
    ⑷按「本細則依道路交通管理處罰條例第九十二條第四項規
      定訂定之。」、「處理違反道路交通管理事件之程序及統
      一裁罰基準，依本細則之規定辦理。前項統一裁罰基準，
      如附件違反道路交通管理事件統一裁罰基準表。」，違反
      道路交通管理事件統一裁罰基準及處理細則第1 條、第2
      條第1 項、第2 項分別亦有明定，是違反道路交通管理事
      件統一裁罰基準及處理細則即係基於法律之授權所訂定，
      而該處理違反道路交通管理事件之統一裁罰基準（即「違
      反道路交通管理事件統一裁罰基準表」）已考量「違反事
      件」、「法條依據」、「法定罰鍰額度或其他處罰」、「
      違規車種類別或違規情節」、「期限內繳納或到案聽候裁
      決者」、「逾越應到案期限30日內，繳納罰鍰或到案聽候
      裁決者」、「逾越應到案期限30日以上60日以內，繳納罰
      鍰或到案聽候裁決者」、「逾越應到案期限60日以上，繳
      納罰鍰或逕行裁決處罰者」等因素，作為裁量之標準，並
      未違反授權之目的及裁量權之本質，是其不僅直接對外發
      生效力，且被告亦應受其拘束而適用之。
   2、查原告所有之系爭車輛（車籍地：○○縣○○市），於前揭時
      、地，在快速公路之內側車道跨越禁止變換車道線而變換
      至外側車道，經民眾於翌日檢具行車紀錄器錄影資料向警
      察機關檢舉，嗣經新北市政府警察局土城分局查證屬實，
      乃於110年11月23日填製新北市政府警察局新北市警交大
      字第CJ0000000號舉發違反道路交通管理事件通知單對系
      爭車輛之車主（即原告）予以舉發，記載應到案日期為11
      1年1月7日前（於110年11月26日合法送達原告），並於11
      0年11月23日移送被告處理，原告於110年12月11日委由其
      子王豪透過「監理服務網申訴平台」系統陳述不服舉發（
      未依道路交通管理處罰條例第85條第1 項之規定辦理歸責
      實際駕駛人事宜）等情，業如前述，是被告據之認原告所
      有之系爭車輛經駕駛而有「行駛快速公路未依標線指示行
      車」之違規事實，乃以原處分裁處系爭車輛之車主（即原
      告）前揭處罰內容，觀諸前開規定，依法洵屬有據。
   3、雖原告執前揭情詞而為主張；惟查：
　　⑴按行政訴訟法第236條、第136條準用民事訴訟法第277條（
      當事人主張有利於己之事實者，就其事實有舉證之責任。
      但法律別有規定，或依其情形顯失公平者，不在此限。）
      ，又行政法院應依職權調查事實關係，不受當事人主張之
      拘束；行政法院於撤銷訴訟，應依職權調查證據，行政訴
      訟法第125條第1項、第133條前段亦分別定有明文，是行
      政法院在審理案件時應盡闡明義務，使當事人盡主張事實
      及聲明證據之能事，並盡職權調查義務，以查明事實真相
      ，避免真偽不明之情事發生，惟如已盡闡明義務及職權調
      查義務後，事實仍真偽不明時，則作舉證責任之分配，使
      應負舉證責任之人負擔該不利之結果（參照最高行政法院
      94年度判字第58號判決）。亦即行政法院就應依職權調查
      證據之事件，僅係免除行政訴訟當事人之主張責任（即所
      謂主觀舉證責任），並非免除當事人之舉證義務（即所謂
      客觀舉證責任），亦即待證事實陷於不明時，當事人仍應
      負擔不利益之舉證責任分配，此依行政訴訟法第237條之9
      第1項之規定，於交通裁決事件訴訟程序亦準用之。
　　⑵本院於111年4月21日言詞辯論期日，當庭勘驗行車紀錄器
      錄影光碟，勘驗結果如下：
　　　①畫面開始時間為2021.11.05（下同）18：04：34，行車
        紀錄器安裝所在之車輛（下稱甲車）行駛於外側車道，
        因車多而緩慢行駛，而其左前方有一輛小客車正常行駛
        於車流稀少之內側車道。
　　　②畫面時間18：04：35，系爭車輛出現於甲車左前方之內
        側車道，而斯時甲車與前方車輛間有一空隙，系爭車輛
        打右方向燈而隨即跨越單邊禁止變換車道線而由實線一
        面變換至虛線一面之外側車道。
　　　③畫面時間18：04：39起，先後有二輛小客車於內側車道
        正常速度行駛而經過甲車及系爭車輛旁。
　　　④上開過程，可聽到甲車內清楚之音樂聲，但並無救護車
        之鳴笛聲。
　　⑶於甲車內之行車紀錄器既可錄得清楚之車內音樂聲，則甲
      車行車紀錄器斯時之錄音功能應屬正常，則衡諸救護車之
      鳴笛聲乃大聲且尖銳，若於該空曠之高架快速公路上有原
      告所指救護車之鳴笛聲，豈會未被甲車之行車紀錄器所錄
      音？又何以其他行駛於內側車道之車輛均無避讓之動作？
      是原告所稱本難採信；又經新北市政府警察局土城分局就
      前揭時間是否有救護車執行救護任務而行經上開地點一事
      向新北市政府消防局函詢，經新北市政府消防局以111年3
      月9日新北消護字第1110429960號函說明：「本局出勤救
      護案件係由同仁填寫救護記錄相關救護處置作為，其內容
      針對救護車行經路線未有相關紀錄，另因本局每日救護案
      件數眾多，本案迄今已逾數月，關於所屬救護車輛影像已
      不存在，且同仁不復記憶，恕難提供相關資料。」（見本
      院卷第91頁）；況且，原告就該有利於己之事實（避讓救
      護車），亦未提出證據或證據方法足資佐證或供調查，則
      原告所主張之該事實乃陷於真偽不明，故作舉證責任之分
      配，仍應由原告負擔不利益之結果，是自難認原告之此一
      主張為真實。
　　⑷至於原告雖稱經過多日，系爭車輛之行車紀錄器已遭覆蓋
      致無法提出供證明。惟本件之民眾檢舉及填製、送達舉發
      違反道路交通管理事件通知單之日期，均屬適法；再者，
      系爭車輛之駕駛人既知有此違規變換車道之情事，苟係因
      避讓救護車所致，並非不能及時將行車紀錄器之錄影資料
      予以下載保存以供若遭檢舉時之證明，是原告此部分所述
      ，自不影響本件違規事實之認定。　　
（三）本件判決基礎已經明確，兩造其餘的攻擊防禦方法及訴訟
      資料經本院斟酌後，核與判決結果不生影響，無一一論述
      之必要，一併說明。
（四）本件第一審裁判費為300元，所以確定第一審訴訟費用額
      為300元，由原告負擔。
六、結論：原處分並無違誤，原告訴請撤銷為無理由，應予駁回
    。
中　　華　　民　　國　　111 　年　　4   　月　　28  　日
                  行政訴訟庭  法  官  陳鴻清
一、上為正本係照原本作成。
二、如不服本判決，應於判決送達後20日內，向本院提出上訴狀
    並表明上訴理由（原判決所違背之法令及其具體內容或依訴
    訟資料可認為原判決有違背法令的具體事實），其未載明上
    訴理由者，應於提出上訴後 20 日內向本院補提理由書（上
    訴狀及上訴理由書均須按他造人數附繕本，如未按期補提上
    訴理由書，則逕予駁回上訴），並應繳納上訴裁判費新臺幣
    750 元。
                              書記官  李玉秀
中　　華　　民　　國　　111 　年　　4 　　月　　28　　日